【裁判字號】    99,訴,1424
【裁判日期】    990531
【裁判案由】    毒品危害防制條例
【裁判全文】
臺灣板橋地方法院刑事判決              99年度訴字第1424號
公  訴  人  臺灣板橋地方法院檢察署檢察官
被      告  甲○○
上列被告因違反毒品危害防制條例案件，經檢察官提起公訴（99
年度毒偵字第1561號），本院合議庭裁定依簡式審判程序，判決
如下：
    主    文
甲○○犯施用第一級毒品罪，累犯，處有期徒刑壹年，扣案之第
一級毒品海洛因4 包（驗餘淨重共0.8740公克）沒收銷燬之；扣
案包裝上開海洛因之外包裝袋4 個、分裝勺2 支、分裝袋190 個
、電子磅秤1 臺，均沒收。又犯施用第二級毒品罪，累犯，處有
期徒刑捌月，扣案之甲基安非他命（驗餘淨重0.1268公克），沒
收銷燬之；扣案包裝上開甲基安非他命之外包裝袋1 個、玻璃球
1 個、吸食器1 組、分裝勺2 支、分裝袋190 個、電子磅秤1 臺
，均沒收。應執行有期徒刑壹年伍月；扣案之第一級毒品海洛因
4 包（驗餘淨重共0.8740公克）及甲基安非他命（驗餘淨重0.12
68公克），均沒收銷毀之；扣案包裝上開海洛因之外包裝袋4 個
、包裝上開甲基安非他命之外包裝袋1 個、玻璃球1 個、吸食器
1 組、分裝勺2 支、分裝袋190 個、電子磅秤1 臺，均沒收。
    事    實
一、甲○○於：（一）民國88年間，因施用第二級毒品案件，經
    臺灣新竹地方法院以88年度毒聲字第351 號裁定送觀察、勒
    戒後，認無繼續施用毒品之傾向，於88年4 月9 日執行完畢
    釋放出所，並經臺灣新竹地方法院檢察署檢察官以88年偵字
    第1430號為不起訴處分確定；（二）90年間，因施用毒品案
    件，經本院裁定送觀察、勒戒後，認有繼續施用毒品之傾向
    ，復經本院以90年度毒聲字第505 號裁定送強制戒治，於90
    年8 月31日停止戒治出所，並由檢察官提起公訴，經本院以
    90年度訴字第525 號判處有期徒刑6 月確定；另於同年間，
    因偽造文書案件，經本院以89年度訴字第2025號判處有期徒
    刑6 月確定，上開2 罪並經本院裁定應執行有期徒刑11月確
    定，於91年7 月22日執行完畢出監；（三）92年間，因施用
    第一級、第二級毒品案件，經本院以92年度訴字第2406號分
    別判處有期徒刑8 月、6 月，應執行有期徒刑1 年，嗣經臺
    灣高等法院以93年度上訴字第651 號判決駁回上訴確定；93
    年間，因施用第一級毒品案件，經本院以93年度訴字第1323
    號判處有期徒刑1 年2 月確定，上開3 罪經本院以93年度聲
    字第2237號定應執行有期徒刑2 年確定，並於95年5 月25日
    假釋付保護管束出監；（四）94年間，因贓物案件，經臺灣
    宜蘭地方法院以94年度易字第194 號判處有期徒刑3 月確定
    ；（五）95年間，因施用第一級毒品案件，先後經臺灣高等
    法院以96年度上訴字第1409號、第1473號判處有期徒刑1 年
    2 月、8 月確定；（六）96年間，因施用第一級毒品案件，
    經本院以96年度訴字第1255號判處有期徒刑7 月確定；上開
    （三）、（四）、（五）、（六）所示之7 罪刑，嗣經減刑
    後合併定應執行有期徒刑1 年15日，與上開（三）撤銷假釋
    之殘刑接續執行，於97年7 月31日縮刑期滿執行完畢出監；
    （七）98年間，因施用第一級、第二級毒品案件，經本院以
    98 年 度訴字第2400號分別判處有期徒刑7 月、3 月（各2
    罪，共4 罪），應執行有期徒刑1 年2 月，後經駁回上訴確
    定；（八）98年間，因施用第一、第二級毒品案件，經本院
    以98 年 度訴字第2225號分別判處有期徒刑8 月、4 月，應
    執行有期徒刑10月，後經駁回上訴確定；（九）98年間，因
    施用第一級、第二級毒品案件，經本院以98年度訴字第3035
    號分別判處有期徒刑8 月、4 月，應執行有期徒刑10月確定
    ；（十）98年間，因施用第一級、第二級毒品案件，經本院
    以98年度訴字第3218號分別判處有期徒刑10月、6 月，應執
    行有期徒刑1 年2 月確定；（十一）98年間，因施用第一級
    、第二級毒品案件，經本院以98年度訴字第3743號分別判處
    有期徒刑11月、7 月，應執行有期徒刑1 年4 月確定；（十
    二）98年間，因施用第一級、第二級毒品案件，經本院以98
    年度訴字第4167號分別判處有期徒刑9 月、5 月，應執行有
    期徒刑1 年確定；（十三）98年間，因施用第一級、第二級
    毒品案件，經本院以98年度訴字第4355號分別判處有期徒刑
    7 月、3 月，應執行有期徒刑8 月確定。詎其不知悔改，復
    先後基於施用第一級毒品海洛因及第二級毒品甲基安非他命
    之犯意，先於99年2 月6 日23時許，在臺北縣永和市○○街
    215 巷4 弄13號2 樓住處，以針筒靜脈注射方式，施用第一
    級毒品海洛因1 次；復另行起意，於上開時、地，以玻璃球
    燒烤方式，施用第二級毒品甲基安非他命1 次，嗣於同月7
    日11時40分許，因另案為警在臺北縣中和市○○路239 巷巷
    口緝獲，於警察未發覺其施用毒品前，甲○○自願帶同警方
    至其上開住處，並主動繳交其所有供施用上開毒品之海洛因
    4 包（驗餘淨重共0.8740公克）、甲基安非他命1 包（驗餘
    淨重0.1268公克）、供施用上開甲基安非他命使用之玻璃球
    1 個及吸食器1 組、供分裝上開毒品使用之分裝勺2 支、供
    分裝上開毒品使用之分裝袋190 個、供秤量上開毒品使用之
    電子磅秤1 臺，並向警察自首於上開時、地，有施用海洛因
    及甲基安非他命毒品之情事，另經甲○○同意採尿送驗而受
    裁判，嗣經警採集其尿液送驗結果，確呈鴉片類及安非他命
    類陽性反應，而悉上情。
二、案經臺北縣政府警察局中和第一分局移送臺灣板橋地方法院
    檢察署檢察官偵查起訴。
    理    由
一、本件被告甲○○所犯係死刑、無期徒刑、最輕本刑為3 年以
    上有期徒刑以外之罪，其於本院準備程序中就被訴事實為有
    罪之陳述，經告知簡式審判程序之旨，並聽取公訴人及被告
    之意見後，合議庭裁定由受命法官獨任進行簡式審判程序。
二、上開犯罪事實，業經被告於警詢、偵訊及本院審理時自白甚
    詳；而被告經警於採集尿液送檢驗結果，呈鴉片類及安非他
    命類陽性反應一節，有臺灣檢驗科技股份有限公司99年3 月
    2 日濫用藥物檢驗報告（檢體編號：E0000000）、臺北縣政
    府警察局中和第一分局毒品危害防制條例案犯罪嫌疑人姓名
    及代碼對照表在卷可稽。另扣得疑似毒品之米白色粉末4 包
    、白色透明結晶1 包，經送鑑定分別呈第一級毒品海洛因反
    應（驗餘淨重共0.8740公克）及第二級毒品甲基安非他命反
    應（驗餘淨重0.1268公克），有交通部民用航空局航空醫務
    中心99年3 月1 日航藥鑑字第0991210 號毒品鑑定書存卷可
    查，復有如事實欄所載物品扣案可資佐證。足徵被告上開任
    意性自白核與事實相符，而堪採信，資為斷罪科刑之基礎。
    被告有事實欄所載施用毒品前科，有本院被告前案紀錄表附
    卷可查，被告於觀察、勒戒或強制戒治執行完畢釋放後，5
    年內再犯施用毒品案件，經法院判處罪刑確定，則其再犯本
    件施用毒品案件，即非屬毒品危害防制條例第20條第3 項所
    稱「5 年後再犯」之情形，檢察官自應依法追訴（參看最高
    法院95年5 月9 日95年度第7 次及97年9 月9 日第5 次刑事
    庭會議決議）。綜上，本件事證明確，被告犯行堪以認定，
    應依法論科。
三、論罪、科刑及沒收：
(一)論罪：
    查海洛因及甲基安非他命分屬毒品危害防制條例第2 條第2
    項第1 款、第2 款所稱之第一、二級毒品，均不得持有、施
    用。本件被告所為，係犯毒品危害防制條例第10條第1 項、
    第2 項之施用第一、二級毒品罪。其持有第一級、第二級毒
    品之低度行為，為施用之高度行為所吸收，不另論罪。被告
    所犯上開二罪間，犯意各別，行為互殊，應予分論併罰。又
    被告有事實欄所載前案及執行情形，有臺灣高等法院被告全
    國前案紀錄表在卷可佐，其於有期徒刑執行完畢後5 年內，
    先後故意再犯本件有期徒刑之罪，均為累犯，皆應依刑法第
    47條第1 項累犯之規定，加重其刑。另按刑法第62條所謂自
    首，祇以犯人在其犯罪未發覺前，向該管公務員自承犯罪，
    而受裁判為已足，並不以使用自首字樣並「願受裁判」為必
    要（參看最高法院51年度台上字第1486號、63年度台上字第
    1101號判例意旨）。次按所謂「發覺」，固非以有偵查犯罪
    權限之機關或人員確知其人犯罪無誤為必要，而於對其發生
    嫌疑時，即得謂為已發覺；但此項對犯人之嫌疑，仍須有確
    切之根據得為合理之可疑者，始足當之，若單純主觀上之懷
    疑，要不得謂已發生嫌疑（參看最高法院72年度台上字第64
    1 號判例意旨）。徵諸本件警方移送書載稱：「犯罪嫌疑人
    甲○○．．．，經林嫌簽立自願受搜索同意書後，．．．。
    」（見偵卷第1 頁）；參以被告於警詢時供稱：「警方今天
    找到的東西（海洛因、安非他命），都是我個人所持有的。
    」、「（你有無吸食？何時開始吸食？最後一次是何時？）
    有注射海洛因，．．．，我最後一次注射海洛因的時間是昨
    天（6 ）晚上23時許」、「（該使用過的安非他命玻璃球是
    你所使用，最後一次使用的時間為？是否有其他人使用該玻
    璃球？．．．）最後一次使用該玻璃球的時間約為昨日（6
    ）約23時許。該粒用來吸食安非他命的玻璃球只有我在使用
    。．．．」（見偵卷第4 、5 、8 頁）等情，可知本件被告
    係因另案為警在臺北縣中和市○○路239 巷巷口緝獲，但仍
    缺乏確切之根據得為合理之可疑被告犯罪，被告乃自願帶同
    警方至其住處，並主動向警方繳交如事實欄所載扣案之物，
    且供明其施用第一級毒品海洛因及第二級毒品甲基安非他命
    之犯罪事實，並配合採尿送驗而受裁判，就其施用第一級及
    第二級毒品犯行部分，核與自首之要件相符，爰依刑法第62
    條前段之規定，減輕其刑，並先加後減之。
(二)科刑：
    審酌被告業經觀察、勒戒及強制戒治之矯治程序，且於執行
    完畢出監後，接連施用毒品犯行，復於98年間，因施用第一
    級、第二級毒品案件，經本院以98年度訴字第3743號分別判
    處有期徒刑11月、7 月，應執行有期徒刑1 年4 月確定（見
    上開前案紀錄表及卷附判決一份），竟不知警惕，再為本件
    施用第一級毒品海洛因及第二級毒品甲基安非他命犯行，顯
    見其不思悔改，自制力亦顯不佳；惟衡施用毒品行為於本質
    上係屬自我戕害行為，反社會性之程度應屬較低，且本件被
    告係屬自首，並自警詢時起，即自知事證明確而坦承犯行，
    態度尚佳等一切情狀，爰分別量處如主文所示之宣告刑，並
    定其應執行之刑，以示懲儆。
(三)沒收：
    扣案之海洛因（驗餘淨重共0.8740公克）係屬第一級毒品；
    扣案之甲基安非他命（驗餘淨重0.1268公克）係屬查獲之第
    二級毒品，不問屬於犯人與否，均應依毒品危害防制條例第
    18條第1 項前段之規定併予宣告沒收銷燬之。扣案用以包裝
    上開海洛因之外包裝袋4 個及甲基安非他命之外包裝袋1 個
    ，皆係被告所有便於攜帶上開毒品及防潮使用之物；扣案之
    玻璃球1 個及吸食器1 組，俱係被告所有供施用上開甲基安
    非他命使用之物；扣案之分裝勺2 支，均係被告所有供分裝
    上開毒品使用之物；扣案之分裝袋190 個，均係被告所有供
    分裝上開毒品及防潮使用之物；扣案之電子磅秤1 臺，係被
    告所有供秤量上開毒品使用之物，均經被告於本院審理中供
    承明確，爰皆依刑法第38條第1 項第2 款規定併予宣告沒收
    之。至扣案NOKIA 手機1 支（門號：0000000000號）及SIM
    卡1 張（序號：00000000000000000 號）係被告所有供平時
    連絡用，查無積極證據足認係供本件施用毒品所用之物，爰
    不另為沒收之諭知，附此敘明。
四、據上論斷，應依刑事訴訟法第273 條之1 第1 項、第299 條
    第1 項前段，毒品危害防制條例第10條第1 項、第2 項、第
    18條第1 項前段，刑法第11條、第47條第1 項、第62條前段
    、第38條第1 項第2 款、第51條第5 款、第9 款，判決如主
    文。
本案經檢察官黃嘉妮到庭執行職務。
中    華    民    國    99    年    5     月    31    日
                  刑事第三庭  法  官  蘇揚旭
上列正本證明與原本無異。
如不服本判決，應於判決送達後10日內敘明上訴理由，向本院提
出上訴狀 (應附繕本) ，上訴於臺灣高等法院。其未敘述上訴理
由者，應於上訴期間屆滿後20日內向本院補提理由書「切勿逕送
上級法院」。
                              書記官  李郁禎
中    華    民    國    99    年    5     月    31    日
附錄本案論罪科刑之法條：
毒品危害防制條例第10條
施用第一級毒品者，處六月以上五年以下有期徒刑。
施用第二級毒品者，處三年以下有期徒刑。

司法院資訊處製作；財團法人民間司法改革基金會備份。
